【裁判字號】    99,交聲,1137
【裁判日期】    990914
【裁判案由】    違反道路交通管理處罰條例聲明異議
【裁判全文】
臺灣臺北地方法院交通事件裁定        99年度交聲字第1137號
原處分機關  臺北市交通事件裁決所
異  議  人
即受處分人  廣豐百科有限公司
代  理  人  丁○○
上列異議人即受處分人因違反道路交通管理處罰條例案件，對於
臺北市交通事件裁決所99年6月9日所為之裁決處分（裁決字號：
北市裁罰字第裁22-C00000000號），聲明異議，本院裁定如下：
    主  文
異議駁回。
    理  由
一、原處分意旨略以：異議人即受處分人（以下簡稱異議人）
    所有車牌號碼GO-3948號自用一般小客車（以下簡稱系爭車
    輛），於民國99年2月26日晚間11時許，行經台北縣樹林市
    ○○路○段15號巷口時，因有「電系設備屬可變更設備，變
    更不申請臨時檢驗而行駛」之違規情事，為臺北縣政府警察
    局樹林分局員警攔停舉發，並經警依道路交通管理處罰條例
    第18條第1項之規定，製發北縣警交大字第C00000000號舉發
    違反道路交通管理事件通知單（下稱本案舉發通知單），當
    場將舉發通知單交付予異議人簽收。異議人未於應到案日前
    到案，原處分機關以異議人違規事實明確，依道路交通管理
    處罰條例第18條第1項之規定，於99年6月9日以北市裁罰字
    第裁22-C00000000號裁決書裁處罰鍰新臺幣（下同）3,600
    元，並責令檢驗等語。
二、聲明異議意旨略以：異議人稱並無改裝之事實，當時有配合
    警察，重新打開大燈讓他們檢查，證明並不是警察所稱的有
    電系變更，但警察仍開單云云。
三、依道路交通安全規則附件15「汽車設備規格變更規定」，其
    中電系設備－頭燈（氣體放電式頭燈），如有改裝，應經公
    路監理機關依氣體放電式頭燈檢驗標準檢驗合格，辦理變更
    登記；另按汽車車身、引擎、底盤、電系等重要設備變更或
    調換，或因交通事故遭受重大損壞修復後，不申請公路主管
    機關施行臨時檢驗而行駛者，處汽車所有人新臺幣（下同）
    2,400以上9,600元以下罰鍰，並責令其檢驗，道路交通管理
    處罰條例第18條第1項定有明文。經查：
  (一)異議人所有車牌號碼為GO-3948號自用小客車，有於99年2月
    26日晚上11時30分許，行經臺北縣板橋市○○路○段15巷巷
    口時，為警攔檢等情，為異議人所不否認，且有本案舉發通
    知單1份在卷足憑，而訊之證人即查獲本案之臺北縣政府警
    察局樹分局警員乙○○就其何以於前揭時、地攔檢異議人乙
    節，於本院調查時證稱：舉發當日其等係執行取締危險駕車
    的勤務，伊勤務編排地點係在台北縣樹林市○○路○段15巷
    附近，執行勤務的時間是在晚上10點到隔天凌晨1點，當天
    異議人所有車牌號碼為GO-3948號自用小客車，在天暗的情
    況下，頭燈看起來比較亮，所以就攔下來檢查，因為先前警
    政署有發公文說不能直接認定電系設備是否有變更，必須由
    監理機關人員做認定，所以當天就有二個監理站人員來做支
    援等語明確，足徵本件係因異議人所有系爭車輛車頭燈照射
    光線異於其他車輛始為警攔檢甚明。
  (二)而系爭車輛為警攔檢後，旋由臺北區監理所職員甲○○、丙
    ○○對該車為檢查，證人甲○○就其檢查結果於本院調查時
    證稱：伊係汽修科畢業，當天攔檢系爭車輛後，伊同事丙○
    ○先確定系爭車輛之行照上面並沒有註記有加裝HID燈型，
    其等經由警察配合請系爭車輛駕駛打開引擎蓋檢查是否有加
    裝HID的燈具，經檢查之下，確實有加裝HID燈具內所必須配
    備的組具，例如說HID安定器，線路確實有連接在大燈上，
    其等並有拍照提供予樹林分局參考等語明確，證人甲○○並
    於卷附現場照片上標示出HID線路裝設到大燈之位置，有現
    場照片在卷足憑，此外，復參酌證人甲○○與異議人間不僅
    未有任何怨隙，且係毫不相識之人，衡情證人應無設詞攀誣
    ，或虛構違規事實陷害異議人之理，況證人執行公務時，本
    身即受有行政懲處責任之監督，且其到庭具結作證，更係以
    刑事責任擔保其證言之真實性，故證人甲○○之前開證述內
    容，應係真實，是異議人確有改裝電系設備乙節堪以認定。
  (三)另就異議人質以為警舉發當時，有開啟大燈供警察及監理所
    職員檢查，並未有異狀乙節，證人甲○○於本院調查時雖亦
    證稱：當天其等攔下系爭車輛之駕駛人後，車子會熄火，大
    燈會關掉，伊確認有加裝電系設備，系爭車輛之駕駛人有開
    大燈供檢視，其等所見確為鹵素大燈等語，然證人甲○○亦
    對此亦提出進一步之說明：因為異議人車子本身，大燈線路
    有二組，他有外接HID大燈，另外還有鹵素大燈的線路，車
    子是異議人的，異議人怎操作，其等無權過問，依照其個人
    經驗研判，HID大燈接的方式可以正常運作，因為線沒有斷
    掉，整組好好的很完整，也就是異議人可以有二組大燈的線
    路，異議人可以隨意操控要開哪一種燈，這在技術上沒有問
    題，現實上亦確實有這樣的東西，且一般鹵素大燈發出的光
    線不會剌眼，當天系爭車輛就是有刺眼的燈光出現，所以才
    會去攔檢等語明確，況證人丙○○於本院調查時亦證稱，其
    係任職於台北區監理所營業及機車裁罰課，職務內容為發公
    文、強執案件及路檢的臨時稽查等，就道路交通管理處罰條
    例第18條第1項之變更電系設備之規定，只要有變更原來的
    規格，姑不論是否可以運作，規格就是不一樣，就是有違反
    法律等語明確，是綜合上情以觀，異議人所有系爭車輛確有
    變更電系設備，已如前述，且異議人未經公路主管機關檢驗
    合格即擅自變更電系設備，即已構成違法，應依道路交通管
    理處罰條例第18條第1項之規定處罰，至異議人是否開啟HID
    燈一事，與本案違規無關，亦無卸其違規之責，異議人前開
    辯解，要無可採。
四、綜上所述，綜上所述，異議人確有變更電系設備且未申請臨
    時檢驗而行駛之違規行為。原處分機關依前開道路交通管理
    處罰條例第18條第1項之規定，裁處受處分人罰鍰3,600元，
    並責令檢驗，尚無違誤。異議人異議意旨，為無理由，自應
    將其異議駁回。
五、據上論斷，應依道路交通管理處罰條例第87條第2項、道路
    交通案件處理辦法第19條，裁定如主文。
中    華    民    國    99    年    9     月    14    日
                        交通法庭  法  官  柯姿佐
以上正本證明與原本無異。
如不服本裁定，應於裁定送達後5日內向本院提出抗告狀。
                                  書記官  劉穗筠
中    華    民    國    99    年    9     月    14    日

司法院資訊處製作；財團法人民間司法改革基金會備份。
